【裁判字號】    99,交上訴,979
【裁判日期】    991231
【裁判案由】    業務過失致死
【裁判全文】
臺灣高等法院臺南分院刑事判決       99年度交上訴字第979號
上  訴  人
即  被  告  謝承達
上列上訴人因業務過失致死案件，不服臺灣雲林地方法院99年度
交訴字第19號中華民國99年9月13日第一審判決（起訴案號：臺
灣雲林地方法院檢察署99年度偵字第2147號），提起上訴，上訴
人即被告並就犯罪事實為有罪陳述，經本院裁定進行簡式審判程
序，判決如下：
    主    文
上訴駁回。
謝承達緩刑貳年。
    事    實
一、謝承達領有職業聯結車駕駛執照，任職於正威交通有限公司
    擔任司機，平日以駕駛營業用大貨車載運貨物為業，為從事
    駕駛業務之人，其於民國（下同）98年11月22日下午3 時10
    分許，駕駛車牌號碼IR-778號（起訴書誤載為TR-778號）營
    業用大貨車停放在雲林縣西螺鎮○○○○道225.9 公里處（
    即溪州大橋南往北方向）時，本應注意車輛在橋樑上不得臨
    時停車，且不得占用機車優先道，且依當時情形，天候晴、
    光線為日間自然光線、路面乾燥、無缺陷、無障礙物及視距
    良好，客觀上並無不能注意之情形，詎因車上帆布未固定好
    ，欲下車固定帆布，為圖一時之便，而疏未注意及此，竟將
    上開大貨車停放在前開橋樑之車道上，並占用部分機車優先
    道。適盧廷傳騎乘車牌號碼TSH-606 號輕型機車，沿臺一線
    由南往北方向行駛，在行經上開路段機車優先道時，亦未注
    意車前狀況，自後撞擊謝承達所駕駛之上開大貨車之左後方
    護欄，致盧廷傳受有敗血性休克、肺炎、頸椎損傷合併四肢
    癱瘓，經送醫急救後，延至98年12月13日下午7 時許死亡。
    謝承達於肇事後留在現場，並於偵查犯罪職權之公務員發覺
    肇事者前，主動向警員坦承肇事而自願接受裁判。
二、案經盧廷傳之子盧金富訴由雲林縣警察局西螺分局報請臺灣
    雲林地方法院檢察署檢察官偵查起訴。
    理    由
一、本件被告所犯為死刑、無期徒刑、最輕本刑三年以上有期徒
    刑以外之罪，亦非屬高等法院管轄之第一審案件，而被告於
    本院審理中，就被訴犯罪事實為有罪之陳述，經告知被告簡
    式審判程序之旨並聽取當事人意見後，本院合議庭裁定進行
    簡式審判程序。是本件之證據調查，依刑事訴訟法第273 條
    之2規定，不受同法第159條第1項、第161條之2、第161條之
    3、第163條之1 及第164條至第170條所規定證據能力認定及
    調查方式之限制，合先敘明。
二、上開犯罪事實，業據被告謝承達於警詢、偵查、原審及本院
    審理中坦承不諱，核與告訴人盧金富於警詢中指述情節相符
    ，並有雲林縣警察局西螺分局道路交通事故調查報告表(一)(二)
    、道路交通事故現場圖、道路交通事故肇事人自首情形紀錄
    表、現場照片14張、財團法人彰化基督教醫院非病死者司法
    相驗病歷摘要、車籍查詢基本資料表、臺灣彰化地方法院檢
    察署98年12月14日相驗筆錄、相驗屍體證明書、相驗照片 6
    張、檢驗報告書暨照片12張等附卷可稽，足證被告之自白與
    事實相符，堪予採信。
三、按橋樑，不得臨時停車，道路交通安全規則第111條第1項第
    1 款定有明文；又機車優先車道標線，係機器腳踏車優先行
    駛之車道，其他車種除起步、準備停車、臨時停車或轉向外
    ，不得橫跨或占用行駛，道路交通標誌標線號誌設置規則第
    174條之1 第1項亦定有明文。本件被告係考領有職業聯結車
    駕駛執照之駕駛人（見98年度相字第897 號〈下稱偵卷〉第
    29至30頁），其對於上開規定應知之甚詳，且事發當時天候
    為晴天、光線為日間自然光線、路面乾燥、無缺陷、無障礙
    物及視距良好，有道路交通事故調查報告表(一)在卷足憑（見
    偵卷第15頁），是就現場情形而言，並無不能注意之情事，
    竟為圖一時之便，而疏未注意及此，將其所駕駛之前開大貨
    車違規臨時停放在溪州大橋之機車優先道上，並占用部分機
    車優先道，妨礙機車通行，致被害人盧廷傳所騎乘之機車行
    經該路段時，亦未注意車前狀況，自後追撞靜態停放之被告
    貨車，致發生本件車禍，足認被告之行為有過失。而本案經
    送臺灣省嘉雲區車輛行車事故鑑定委員會鑑定結果：被害人
    盧廷傳駕駛輕型機車，未注意車前狀況，撞及占用部分機車
    優先道之臨時停車，為肇事主因；被告駕駛營業大貨車，於
    橋樑上、占用部分機車優先道臨時停車綁帆布不當，妨礙機
    車通行，為肇事次因，此有該委員會99年3月30日嘉雲鑑990
    108字第0995801134 號函附鑑定意見書在卷足憑（見99年度
    相字第65號卷第5至8頁），亦同此認定。則本件被害人盧廷
    傳因本件車禍受傷死亡，而被告對於本件車禍之發生有前揭
    過失，被告之過失行為與被害人盧廷傳之死亡結果間具有相
    當因果關係，亦堪認定。又被害人就本件車禍之發生雖亦與
    有過失，惟此僅係合併為本件車禍發生之原因，並不得據此
    解免被告過失刑責之成立。從而，本案事證已臻明確，被告
    犯行洵堪認定，應予依法論科。
四、按刑法上所謂業務，係指個人基於其社會地位繼續反覆所執
    行之事務，包括主要業務及其附隨之準備工作與輔助事務在
    內。此項附隨之事務，並非漫無限制，必須與其主要業務有
    直接、密切之關係者，始可包含在業務概念中，而認其屬業
    務之範圍（最高法院89年台上字第8075號判例參照）。被告
    領有職業聯結車駕駛執照，任職於正威交通有限公司擔任司
    機，平日以駕駛營業用大貨車載運貨物為業等情，業據被告
    於警詢中供述明確（見偵卷第11頁），並有汽車駕駛執照在
    卷足佐（見偵卷第29頁），為從事駕駛業務之人，其因執行
    駕車業務之過失致被害人盧廷傳死亡，核其所為，係犯刑法
    第276條第2項之業務過失致人於死罪。又被告於肇事後留在
    事故現場，於有偵查犯罪權限之機關或人員，僅知悉犯罪事
    實，尚不知悉犯罪人前，即主動向前往現場處理之員警自首
    ，並願接受裁判之事實，有道路交通事故肇事人自首情形紀
    錄表在卷可查（見偵卷第27頁），堪認符合自首要件，爰依
    刑法第62條前段之規定減輕其刑。
五、原審適用刑法第276條第2項、第62條前段、刑法施行法第 1
    條之1第1項、第2項前段之規定（原判決漏引刑法施行法第1
    條之1 第1項、第2項前段），並審酌被告被告以駕駛為其業
    務，則較之一般駕駛而言，理應負擔更高之道路交通注意義
    務，乃竟疏未遵守道路交通法規，終至肇致本案車禍發生，
    致被害人盧廷傳因此受有如上開之傷害，經送醫急救仍不治
    死亡，使被害人家庭遭受重創，其過失犯行所造成之損害係
    屬重大而無可回復，致告訴人無端承受喪失至親之痛，且於
    原審判決前尚未與告訴人達成和解，藉以填補上開損害，惟
    念及被告於事後已坦承犯行，頗見悔意，態度良好，及本件
    被害人亦有未注意車前狀況之過失等一切情狀，量處有期徒
    刑八月。本院經核原判決認事用法，均無違誤，且量刑未逾
    越法律所規定之裁量權限，並已斟酌刑法第五十七條各款所
    列情狀，亦稱妥適。被告上訴意旨雖指稱被告非不願與被害
    人家屬達成和解，係因被害人生前娶有一名大陸地區女子，
    保險公司無法遽將全部保險金理賠台灣地區家屬，因此才未
    能與被害人家屬達成和解云云，惟查被告上開犯行已臻明確
    ，原判決量處被告前揭刑度，應認符合罪責相當性原則。是
    以被告仍執前詞為由提起上訴，而指摘原判決不當，為無理
    由，應予駁回。
六、末按受二年以下有期徒刑、拘役或罰金之宣告，而有未曾因
    故意犯罪受有期徒刑以上刑之宣告之情形者，認以暫不執行
    為適當者，得宣告二年以上五年以下之緩刑，其期間自裁判
    確定之日起算；法院對符合刑法第七十四條之被告，依其犯
    罪情節及犯後態度，足信無再犯之虞，且因過失犯罪，自首
    ，且態度誠懇，犯罪後因向被害人或其家屬給付合理賠償，
    經被害人或其家屬表示宥恕者，宜認為以暫不執行為適當，
    並予宣告緩刑；刑法第74條第1項第1款及法院加強緩刑宣告
    實施要點第2點第2、5、6款有明文規定。查被告未曾受有期
    徒刑以上刑之宣告，有臺灣高等法院被告前案紀錄表1 份在
    卷可參（本院卷第15頁），本件係因被告之業務過失行為而
    肇事，被告於肇事後自首犯行，且於99年10月18日與被害人
    家屬在原審法院成立調解，賠償被害人家屬新台幣100 萬元
    （不含強制保險部分），而告訴人盧金富亦具狀表示請給被
    告自新機會，從輕量刑等語，有告訴人盧金富具名之書狀、
    原審法院99年度司調字第27號調解筆錄影本及匯款申請書影
    本各1件附卷可稽（本院卷第9頁、第24至25頁），足徵本件
    交通事故對於被告應是極大之教訓，被告經此偵審程序，當
    已知所警惕，應無再犯之虞。是本院審酌上情，因認所宣告
    之刑以暫不執行為適當，爰依刑法第74條第1項第1款規定，
    併予諭知宣告緩刑2年，以啟自新。
七、據上論結，應依刑事訴訟法第368 條，刑法第74條第1項第1
    款，判決如主文。
本案經檢察官邱克斌到庭執行職務。
中    華    民    國    99    年    12    月    31    日
                  刑事第三庭    審判長法  官  蔡勝雄
                                      法  官  楊清安
                                      法  官  張季芬
以上正本證明與原本無異。
如不服本判決應於收受送達後10日內向本院提出上訴書狀，其未
敘述上訴理由者，並得於提起上訴後10日內向本院補提理由書（
均須按他造當事人之人數附繕本）「切勿逕送上級法院」。
                                      書記官  廖文靜
中    華    民    國    99    年    12    月    31    日
附錄本案論罪科刑法條全文：
中華民國刑法第276 條：（過失致死罪）
因過失致人於死者，處2 年以下有期徒刑、拘役或2 千元以下罰
金。
從事業務之人，因業務上之過失犯前項之罪者，處5 年以下有期
徒刑或拘役，得併科3 千元以下罰金。

司法院資訊處製作；財團法人民間司法改革基金會備份。
